---
title: "Limpeza e normalização de dados de votações"
description: "Resultados de votações da Câmara dos Deputados"
author: 
  name: Gabriela Caesar
  url: http://www.gabrielacaesar.com/
  affiliation: G1
  affiliation_url: https://g1.globo.com/
date: "29 de novembro de 2018"
output: pdf_document
---

```{r setup, include=FALSE}
knitr::opts_chunk$set(echo = TRUE)

```

# Votações na Câmara dos Deputados

Este script serve para limpar e normatizar os dados de votações da Câmara dos Deputados. Inicialmente, o arquivo pega as informações dentro de uma tabela do HTML da página.

Depois, o código trabalha para normalizar os dados de partidos e de posicionamento.

Enfim, a tabela importada é cruzada com um arquivo CSV com o ID de cada deputado, bem como nome do arquivo para foto e permalink. Criamos ainda novas colunas com ID, nome e permalink da proposição importada.

```{r load_packages, include=FALSE}
library(rvest)

```

## Etapa 1

Indicamos qual é o link que contém o resultado da votação. Informamos que é uma tabela dentro do HTML e que é um dataframe. Depois, renomeamos as colunas com os nomes "deputado", "uf" e "voto".


```{r pressure, echo=FALSE}

url <- "http://www.camara.leg.br/internet/votacao/mostraVotacao.asp?ideVotacao=8559&numLegislatura=55&codCasa=1&numSessaoLegislativa=4&indTipoSessaoLegislativa=O&numSessao=225&indTipoSessao=E&tipo=partido"

file <- read_html(url, encoding = "UTF-8")
tables <- html_nodes(file, "table")
table1 <- html_table(tables[3], fill = TRUE, header = T)

table1_df <- as.data.frame(table1)

colnames(table1_df) <- c("deputado", "uf", "voto")
head(table1_df, 100)
```

## ETAPA 2

Queremos tirar o partido da linha e inseri-lo em uma nova coluna. Também queremos remover as linhas que repetem os partidos e as que informam o número total de deputados.

```{r}

table1_df$new_column <- NA

idx <- grep("Total.*: \\d+", table1_df$deputado)

for (i in seq_along(idx)){
  n <- as.numeric(sub("^.*: ", "", table1_df$deputado[idx[i]]))
  partido <- sub("Total ", "", table1_df$deputado[idx[i]])
  partido <- sub(": .*", "", partido)
  table1_df$new_column[(idx[i] - n):(idx[i] - 1)] <- partido
}

table1_df <- table1_df[-grep("Total .*:.*", table1_df$deputado), ]
table1_df <- table1_df[-which(table1_df$deputado == table1_df$uf), ]

head(table1_df, 100)
```

## ETAPA 3

Substituímos os rótulos usados pela Câmara para o nosso padrão: 
* "Sim" por "sim";
* "Não" por "nao";
* "Abstenção" por "abstencao";
* "Obstrução" por "obstrucao";
* "Art 17" por "naovotou".

Observação: os dados dos ausentes entram posteriormente.

```{r}
table1_df$voto <- as.character(table1_df$voto)
table1_df$voto[table1_df$voto == "Sim"] <- "sim"
table1_df$voto[table1_df$voto == "Não"] <- "nao"
table1_df$voto[table1_df$voto == "Abstenção"] <- "abstencao"
table1_df$voto[table1_df$voto == "Obstrução"] <- "obstrucao"
table1_df$voto[table1_df$voto == "Art. 17"] <- "naovotou"
```


## ETAPA 4

Substituímos os rótulos usados pela Câmara para o nosso padrão: 
* "Podemos" por "PODE"
* "REDE" por "Rede"
* "Solidaried" por "SD"

```{r}
colnames(table1_df)[4] <- "partido"

table1_df$partido <- as.character(table1_df$partido)
table1_df$partido[table1_df$partido == "Podemos"] <- "PODE"
table1_df$partido[table1_df$partido == "REDE"] <- "Rede"
table1_df$partido[table1_df$partido == "Solidaried"] <- "SD"
```

## ETAPA 5

Cruzar os dados da tabela importada com o nosso CSV que reúne o ID de cada deputado que já aparece no projeto.

```{r}
df_base <- fread("~/Downloads/plenarioCamarasDosDeputados-politicos.csv", encoding = "UTF-8")

colnames(df_base)[2] <- "deputado"

df_new <- merge(x=table1_df, y=df_base, by="deputado")

df_final <- data.table(df_new$partido.x, df_new$id, df_new$deputado, df_new$uf.x, df_new$voto)

head(df_final, 10)

```


## ETAPA 6

Descobrir quais deputados não tiveram correspondência no merge. Com os nomes, devemos checar caso a caso no planilha principal. Para checar se foi erro de acentuação ou outro motivo. Ou se, de fato, precisamos criar um ID para esse novo deputado

No caso do "Zeca do Pt" foi a caixa baixa em "t" do "Pt". Em "Jozi Araújo" possivelmente foi o duplo espaçamento. Em "Chico D´Angelo" foi o "´".

```{r}
A <- table1_df$deputado
B <- df_base$deputado

setdiff(A, B)
```

## ETAPA 7

Criar colunas para o ID da proposição ("id_proposicao"), nome da proposição ("proposicao") e para a URL ("permalink"). Depois, colocar ordenação alfabética pelo nome do deputado.

```{r}

df_final$id_proposicao <- NA
df_final$proposicao <- NA
df_final$permalink <- NA


colnames(df_final) <- c("partido", "id_politico", "nome_politico","uf", "voto")

arquivo <- cbind(id_proposicao = "0", df_final)
arquivo <- cbind(proposicao = "PEC000-2018-1t", arquivo)
arquivo <- cbind(permalink = "pec-da-limpeza-e-padronizacao-1-turno", arquivo)

arquivo_final <- data.table(arquivo$id_proposicao, arquivo$proposicao, arquivo$partido,
                            arquivo$id_politico, arquivo$nome_politico, arquivo$uf,
                            arquivo$voto, arquivo$permalink)

colnames(arquivo_final) <- c("id_proposicao", "proposicao", "partido", "id_politico", 
                        "nome_politico","uf", "voto", "permalink")


arquivo_final <- arquivo_final[order(arquivo_final$nome_politico),]

head(arquivo_final, 10)

```

## ETAPA 8

Finalmente, fazer o download do dataframe na pasta "Documentos". Esses dados devem ser incorporados na fonte que alimenta o site.

```{r}
write.csv(arquivo_final, "0arquivo_final_votacao_camara_dos_deputados_29_nov_2018.csv", row.names = T, quote = F)

write.xlsx(as.data.frame(arquivo_final), 
           file="arquivo_final_votacao_camara_dos_deputados_29_nov_2018.xlsx", 
           row.names = TRUE, col.names = TRUE)
```











