---
title: "Cota parlamentar do Senado"
output: html_notebook
author: "Gabriela Caesar"
date: 22/01/2019

---

Este notebook se propõe a analisar os gastos dos senadores com a Cota para o Exercício da Atividade Parlamentar (Ceap). Os dados usados neste projeto estão disponíveis no site do Senado Federal. 

Para todar cada trecho de código, você deve clicar em 'run' no lado direito ou pressionar 'ctrl+shift+enter' dentro do código. 

Abaixo, nós estamos carregando as bibliotecas necessárias para esta análise.



```{r}
library(data.table)
library(ggplot2)
```

Definimos o diretório em que vamos trabalhar e importamos o arquivo CSV. Ele se chamado na análise com o nome 'cota2018'.

```{r}
setwd("~/Downloads/")
cota2018 <- fread("cota-parlamentar-sf2018.csv", sep = ";")
head(cota2018)
```

Queremos analisar brevemente o arquivo importado. Por exemplo, quantas linhas o arquivo tem? Quantos senadores são mencionados? Há algum erro de digitação nas colunas 'MES' e 'DATA'? Os valores de 'VALOR_REEMBOLSO' estão como float?

```{r}
summary(cota2018)
```

```{r}
unique(cota2018$SENADOR)
```

```{r}
unique(cota2018$MES)
```

```{r}
ggplot(data=cota2018, aes(cota2018$MES)) +
  geom_histogram(col = "blue",
                 binwidth = 1,
                 fill = "green",
                 alpha = .2) +
  labs(title = "Gastos com a cota parlamentar em 2018", x = "Mês", y = "R$") +
  scale_y_continuous(labels=function(y) format(y, big.mark = ".", scientific = FALSE))

```
```{r}
typeof(cota2018$VALOR_REEMBOLSADO)
```

Como o 'valor do reembolso' está em texto, nós vamos converter para número float. E depois vamos checar a quais senadores estão relacionados os maiores e menores gastos por despesa.


```{r}


```
Agora queremos saber quais foram os cinco senadores que gastaram durante o ano de 2018. E também os cinco que gastaram menos em 2018.

```{r}

```

Aplicamos um filtro por categoria para saber qual foi o senador que gastou mais naquela determina categoria. Fazemo isso com todas as categorias.

```{r}

```

Qual é a média de pedido de reembolso? E a mediana? Qual é o valor máximo? E o mínimo? 

```{r}

```


Temos um scatterplot com todos os pedidos de reembolso? Quais são os outliers? 
```{r}

```

Calcular a relação entre as despesas e o total disponível por UF na cota. Quais senadores gastaram mais de 90% do total da cota disponível no respectivo estado?
```{r}

```



































