---
title: "Polícias na pandemia da Covid-19"
author: "Gabriela Caesar"
date: "3/15/2021"
output: html_document
---

```{r setup, include=FALSE}
knitr::opts_chunk$set(echo = TRUE)
```

## Levantamento nacional

Todos os estados foram perguntados via Lei de Acesso à Informação e também via assessoria de imprensa sobre o impacto da Covid-19 na Polícia Militar e na Polícia Civil. Eis as perguntas:

- Quantos policiais foram afastados do trabalho temporariamente por causa da Covid-19? 	
- Quantos policiais morreram com a Covid-19?

Os dados devem ser referentes apenas ao ano de 2020. Caso LAI e Ascom enviem números diferentes, isso deve ser questionado. Alguns estados voluntariamente mandaram outros dados, além dos solicitados. 

```{r packages, echo = FALSE}
library(tidyverse)
library(googledrive)
library(readxl)
```

### Acesso aos dados

A planilha fica compartilhada apenas entre os integrantes do levantamento. Para analisar os dados, precisamos baixar a versão mais atual.

```{r download_dataset, echo=FALSE}
dir.create(paste0("dados_", Sys.Date()))
setwd(paste0("dados_", Sys.Date()))

drive_auth(email = "gabriela.caesar.g1@gmail.com")
drive_download(file = as_id("1EN-WXijt-OtTVvSYyKiUc97y_QuMnnYi3sLb9yaSNfM"), type = "xlsx")
```

Após o download, vamos ler o arquivo, que tem algumas abas.
A segunda aba contem dados da Polícia Militar. E a terceira, da Polícia Civil.

```{r read_dataset, echo=FALSE}
arquivo <- list.files()
dados_PM <- read_xlsx(arquivo, sheet = 2, skip = 1, col_names = c("uf", "afastado", "morto", "obs"))
dados_PC <- read_xlsx(arquivo, sheet = 3, skip = 1, col_names = c("uf", "afastado", "morto", "obs"))
```

