---
title: "Morte por intervenção policial"
author: "Gabriela Caesar"
date: "16/03/2021"
output: html_document
---

```{r setup, include=FALSE}
knitr::opts_chunk$set(echo = FALSE, warning = FALSE)
```

## Letalidade policial: análise de SP

O objetivo deste caderno é analisar os dados de morte por intervenção policial no estado de São Paulo nos anos de 2019 e 2020. A base de dados foi baixada da seção de transparência da Secretaria de Segurança Pública. A estatística da SSP disponibilizou um único arquivo com dados desse tipo de crime desde 2013. Este arquivo também não tinha duplicatas, ao contrário de outras bases fornecidas pela SSP-SP.

```{r packages}
library(readxl)
library(tidyverse)
```

```{r read_dataset}
dados <- read_xlsx("dados/outros/MDIP_2013_Jan 2021.xlsx")
```

#### Filtro por 2019 e 2020

Vamos analisar apenas os dados do período de interesse. Além disso, tambem é interessante ter um cabeçalho mais organizado.

```{r filtro_ano}
dados_n <- dados %>%
  janitor::clean_names() %>%
  filter(ano_bo == 2020 | ano_bo == 2019, 
         ano == 2020 | ano == 2019)
```

#### Municípios onde os crimes ocorrem

A capital, cidade mais populosa do estado, é o local onde ocorreram 38% dessas mortes. Algumas cidades da Grande SP, como São Bernardo do Campo, Guarulhos, Santo André e Osasco, também aparecem no top 10. Municípios da Baixada Santista, como Santos, São Vicente e Guarujá, estão ali. 

```{r municipios_qtd}
dados_n %>%
  group_by(cidade_elaboracao) %>%
  summarise(qtd = n(),
            perc = qtd / 1681 * 100) %>%
  slice_max(n = 10, order_by = qtd)
```

#### Situação do policial: em serviço X fora de serviço

Mais de 8 a cada 10 mortes de pessoas por intervenção policial ocorreram quando o policial estava em serviço.

```{r situacao_qtd}
dados_n %>%
  mutate(situacao = tolower(situacao)) %>%
  group_by(situacao) %>%
  summarise(qtd = n(),
            perc = qtd / 1681 * 100)
```

#### Corporação: Polícia Militar X Polícia Civil

A Polícia Militar responde por um volume de mortes muito maior do que a Polícia Civil. Apenas 3,3% das mortes por intervenção policial foram de responsabilidade da PC. A maioria (96,7%) é ligada à PM.

```{r corporacao_qtd}
dados_n %>%
  group_by(coorporacao) %>%
  summarise(qtd = n(),
            perc = qtd / 1681 * 100)
```

#### Perfil da vítima: gênero

Apenas nove mulheres fazem parte da lista de pessoas assassinadas por intervenção policial. Quase todos os casos são de homens (99,1%). Há ainda seis casos em que o gênero não foi identificado.

```{r genero_qtd}
dados_n %>%
  group_by(sexo_pessoa) %>%
  summarise(qtd = n(),
            perc = qtd / 1681 * 100)
```

#### Perfil da vítima: raça/etnia

As mortes de pessoas negras (pretas + pardas) somam 1.016 de 1.681 - ou seja, 60%. O percentual é maior do que a parcela dessa etnia na população, segundo o IBGE.

Percebe-se também que três casos receberam o rótulo "registrado na PF". E que 74 ficam como "Não informado".

```{r raca_cor_qtd}
dados_n %>%
  group_by(cor) %>%
  summarise(qtd = n(),
            perc = qtd / 1681 * 100)
```

#### Perfil da vítima: idade 

Uma a cada quatro vítimas não tem a informação da idade. Quando há o dado da idade, a faixa-etária de 17 a 21 anos é a que aparece com mais constância. 

```{r idade_qtd}
dados_n %>%
  group_by(idade_pessoa) %>%
  summarise(qtd = n(),
            perc = qtd / 1681 * 100) %>%
  slice_max(n = 10, order_by = qtd)
```

#### Perfil da vítima: profissão

Tambem não há informação sobre a profissão de mais da metade das vítimas (837 + 102). Estudante e desempregado aparecem na lista.

```{r profissao_qtd}
dados_n %>%
  group_by(descr_profissao) %>%
  summarise(qtd = n(),
            perc = qtd / 1681 * 100) %>%
  slice_max(n = 10, order_by = qtd)
```

